臺灣臺中地方法院刑事判決　　　　　　　95年度易字第3950號
公　訴　人　臺灣臺中地方法院檢察署檢察官
被　　　告　甲○○
上列被告因竊盜等案件，經檢察官提起公訴（95年度偵緝字第23
06、2307、2308號），本院合議庭裁定由受命法官獨任進行簡式
審判程序，判決如下：
    主    文
甲○○意圖為自己不法之所有，以恐嚇使人將本人之物交付未遂
，累犯，處有期徒刑肆月，如易科罰金，以銀元佰元即新臺幣
玖佰元折算壹日。又幫助連續意圖為自己不法之所有，以詐術使
人將本人之物交付，累犯，處有期徒刑肆月，如易科罰金，以銀
元佰元即新臺幣玖佰元折算壹日。應執行有期徒刑陸月，如易
科罰金，以銀元佰元即新臺幣玖佰元折算壹日。
    犯罪事實
一、甲○○前曾於民國91年間因違反毒品危害防制條例案件，為
    本院判處有期徒刑8月確定，於93年5月15日執行完畢。惟其
    又意圖為自己不法之所有，並基於概括之犯意，先於95年3
    月1日7時30分許，未經其前妻丁○○之同意，乘其女兒即與
    丁○○同住之伍慧馨開門上學時，無正當理由而擅自侵入丁○○位在台中市北屯區○○○路○段242號3樓之7之住處，竊
    取丁○○所有之金項鍊1條及車牌號碼B8－2686號自小客車
    之備份鑰匙2支；復於同年3月8日18時許，以上開竊得之汽
    車鑰匙，至丁○○上開住處之地下停車場，竊得該部車牌號
    碼為B8－2686號之自小客車及汽車遙控器1個。嗣甲○○於
    於同年3月24日22時10分許，以電話對丁○○恫稱：上述自
    小客車為其所開走，若不支付新臺幣（下稱）3萬元，即欲
    將該車賣給廢車處理場予以解體等語，致丁○○心生畏懼，
    報警處理，而為警於同年3月24日23時30分許，在台中市○○區○○路4段756號前，當場查獲欲前往取贖之甲○○，並
    扣得該部自小客車、汽車鑰匙1支及汽車遙控器1個，甲○○
    始未得手。
二、又甲○○可以預見真實身分不詳之陌生人無故蒐集他人之金
    融機構帳戶者，乃欲供財產犯罪之用，並逃避司法機關之追
    查，竟不惜發生上述後果，而基於幫助他人易於實現詐欺取
    財犯罪之不確定故意，於95年5月22日前之某日，在其台中
    市北屯區九甲巷4號之住處，將其向合作金庫商業銀行昌平
    分行（以下簡稱為合庫昌平分行）所開立之0000000000000
    號與在中華郵政股份有限公司臺中松竹郵局（以下簡稱為松
    竹郵局）所開立之00000000000000號等帳戶之存摺、提款卡
    及密碼等資料，任意交付給真實身分不詳之林姓成年男子使
    用。旋即有某意圖為自己不法之所有者基於概括之犯意，利
    用甲○○上開帳戶資料作為詐欺取財之工具，而先於95年5
    月22日12時15分許，以電話對乙○○佯稱乙○○積欠電話費
    2萬元，且遭詐騙集團冒其名義在外行騙，應將其存款轉匯
    至安全帳戶等語，致乙○○陷於錯誤，於同年5月23日將72
    萬元匯入甲○○上述松竹郵局之帳戶內；再於同年5月29日
    9時30分許，以電話向丙○○謊稱其為某書記官，而命丙○○將其存款匯至金融控管中心，以統一控管其帳戶內之金額
    等語，丙○○信以為真，依對方指示於同日將2萬元匯至甲○○之合庫昌平分行帳戶；嗣因乙○○、丙○○所匯出之金
    額隨即被提領一空，其等知悉受騙後，始報警查獲上情。
三、案經臺中市警察局第三分局、第五分局報告及台北縣政府警
    察局新店分局報請臺灣臺北地方法院檢察署呈由臺灣高等法
    院檢察署核轉臺灣臺中地方法院檢察署檢察官偵查起訴。
    理    由
一、被告甲○○經本院訊問後，坦承上開犯罪事實無誤，而認罪
    在卷。經查：(一)關於被告對於告訴人丁○○所犯部分，業據
    告訴人丁○○及被告之女伍慧馨於檢察官訊問時證述明確，
    並有台中巿警察局第三分局搜索扣押筆錄、扣押物品目錄表
    、贓物認領保管單、警方所製作查獲被告之現場圖、「車輛
    竊盜、車牌失竊資料個別查詢報表－查詢車輛認可資料」各
    一件及警方查獲被告時所拍攝之現場照片影本四張等證據方
    法附卷可證；(二)至被告幫助詐欺取財部分之犯行，則有卷附
    被害人乙○○、丙○○於警詢時之陳述，與被害人丙○○所
    提出之郵政跨行匯款申請書、乙○○所提出之台北富邦商業
    銀行存摺影本各一紙，及被告上開二帳戶之開戶基本資料、
    交易明細表各一份等證據資料可證；(三)依上述從其他方面調
    查所得之證據，足見被告於本院審理時所認罪之自白顯屬事
    實，亦可採為證據。綜合上述，本件事證已明，被告前揭犯
    行，均可認定。
二、查被告甲○○行為後，刑法已於94年1月7日修正，並於同年
    2月2日公布，且自95年7月1日施行。按行為後法律有變更者
    ，適用行為時之法律，但行為後之法律有利於行為人者，適
    用最有利於行為人之法律，修正後即現行刑法第2條第1項訂
    有明文。次按比較新舊法，應就罪刑有關之共犯、未遂犯、
    想像競合犯、牽連犯、連續犯、結合犯，以及累犯加重、自
    首減輕暨其他法定加減原因（如身分加減）與加減例等一切
    情形，綜其全部罪刑之結果而為比較，亦有最高法院95年5
    月23日第8次刑庭會議決議可資參照。茲就上述刑法修正施
    行後，與本案適用有關之條文，比較說明如下：
    (一)法定刑中罰金刑部分：
      被告前開所犯各罪名中均定有罰金刑，而刑法第33條第5
      款業經修正，修正後刑法第33條第5款規定「罰金：新臺
      幣一千元以上，以百元計算之」，與修正前刑法第33條第
      5款規定「罰金：（銀元）一元以上」不同，經予比較後
      ，以修正前即行為時法較有利於被告。
    (二)牽連犯、連續犯部分：
      原刑法第55條之牽連犯、第56條之連續犯，於上述修正後
      均已刪除。依新法，原屬牽連犯或連續犯之數個犯罪行為
      ，均應數罪併罰；惟按舊法，則可依裁判上一罪論處，顯
      然修正前之規定有利於被告。
    (三)定執行刑部分：
    　刑法第51條第5款已修正數罪併罰定其應執行者：「宣告
      多數有期徒刑者，於各刑中之最長期以上，各刑合併之刑
      期以下，定其刑期。但不得逾三十年。」，與舊法規定之
      數罪併罰定其應執行者：「宣告多數有期徒刑者，於各刑
      中之最長期以上，各刑合併之刑期以下，定其刑期。但不
      得逾二十年。」之規定相較，自以舊法規定之定應執行刑
      之上限為20年對被告較為有利。
    (四)易科罰金之折算標準：
      被告行為時之刑法第41條第1項前段規定：「犯最重本刑
      為五年以下有期徒刑以下之刑之罪，而受六個月以下有期
      徒刑或拘役之宣告，因身體、教育、職業、家庭之關係或
      其他正當事由，執行顯有困難者，得以一元以上三元以下
      折算一日，易科罰金。」又被告行為時之易科罰金折算標
      準，修正前罰金罰鍰提高標準條例第二條前段（現已刪除
      ）規定，就其原定數額提高為1百倍折算1日，則被告行為
      時之易科罰金折算標準，應以銀元3百元折算1日，經折算
      為新臺幣後，應以新臺幣9百元折算1日。惟修正後之刑法
      第41條第1項前段則規定：「犯最重本刑為五年以下有期
      徒刑以下之刑之罪，而受六個月以下有期徒刑或拘役之宣
      告者，得以新臺幣一千元、二千元或三千元折算一日，易
      科罰金。」比較修正前後之易科罰金折算標準，顯以95年
      7月1日修正公布施行前之規定，較有利於被告。
    (五)案經就與被告罪刑有關之牽連犯、連續犯、定執行刑、易
      科罰金之折算標準等一切情形，綜合其全部罪刑之結果而
      為比較後，應以修正前之刑法有利於被告，是本件應依刑
      法第二條第一項前段，適用上述修正前刑法之規定對被告
      論罪科刑。故：
      1.核被告所為，係犯刑法第306條第1項之侵入住宅罪、第
        320條第1項之竊盜罪、第346條第3項、第1項之恐嚇取
        財未遂罪及修正前刑法第30條第1項、第339條第1項之
        幫助詐欺取財罪。
      2.被告先後2次竊盜之犯行，時間緊接，所犯構成要件相
        同，顯係基於概括之犯意反覆所為，為連續犯，應依修
        正前刑法第56條以一罪論，並加重其刑。惟所犯連續竊
        盜與侵入住宅及恐嚇取財未遂等三罪間，因有方法、目
        的之牽連關係，構成牽連犯，應依修正前刑法第55條之
        規定，從較重之恐嚇取財未遂以一罪論處。又修正前刑
        法第26條前段規定未遂犯之處罰，得按既遂犯之刑減輕
        之，爰依上述規定減輕其刑。
      3.關於被告所犯幫助詐欺取財部分，按修正前刑法第30條
        第2項規定：「從犯之處罰，得按正犯之刑減輕之」，
        爰依上開規定，減輕其刑。
      4.被告所犯恐嚇取財未遂、幫助詐欺取財等2罪間，因犯
        意各別，行為互殊，應分論併罰。
      5.被告曾於91年間因違反毒品危害防制條例案件，為本院
        判處有期徒刑8月確定，於93年5月15日執行完畢乙節，
        有臺灣臺中地方法院檢察署刑案資料查註紀錄表及臺灣
        高等法院被告前案紀錄表等各1份附卷可稽，今其於5年
        以內再故意犯本件有期徒刑以上之罪，不論依修正前之
        刑法第47條，或修正後之刑法第47條第1項之規定，均
        構成累犯，並無有利或不利之情形，不生新舊法之比較
        問題，應逕依修正前第47條之規定，就被告所犯恐嚇取
        財未遂、幫助詐欺取財等2罪，均加重其刑，並皆先加
        後減之。
      6.爰審酌被告對於告訴人丁○○所犯部分，終究物歸原主
        ，告訴人所受損害不大，另被告所造成被害人乙○○、
        丙○○之損失部分，未予賠償，但坦承犯行，並再考量
        其犯罪之目的、動機、方法、手段等一切有利、不利之
        情狀後，就其所犯二罪，分別量處如主文所示之刑，並
        定其應執行之刑及諭知如易科罰金之折算標準。
據上論斷，應依刑事訴訟法第273條之1第1項、第299條第1項前
段，刑法第2條第1項、（修正前）第30條第1項、（修正前）第
56條、第306條第1項、第320條第1項、第339條第1項、第346條
第3項、第1項、（修正前）第33條第5款、（修正前）第55條、
（修正前）第26條前段、（修正前）第30條第2項、（修正前）
第47條、（修正前）第41條第1項前段、（修正前）第51條第5款
，罰金罰鍰提高標準條例第1條前段、（修正前）第2條，現行法
規所定貨幣單位折算新臺幣條例第2條，判決處刑如主文。
本案經檢察官劉邦繡到庭執行職務。
中　　華　　民　　國　　96　　年　　3　　 月　　2 　　日
                  刑事第十二庭  法  官  莊深淵
上正本證明與原本無異。
如不服本判決，應於送達後十日內向本院提出上訴狀（須附繕本
），上訴於台灣高等法院台中分院。
                                書記官  魏宏銘
中　　華　　民　　國　　96　　年　　3　　 月　　2 　　日
附錄論罪科刑法條
中華民國刑法第346條：
意圖為自己或第三人不法之所有，以恐嚇使人將本人或第三人之
物交付者，處6月以上5年以下有期徒刑，得併科1千元以下罰金
。
以前項方法得財產上不法之利益，或使第三人得之者，亦同。
前二項之未遂犯罰之。
中華民國刑法第339條：
意圖為自己或第三人不法之所有，以詐術使人將本人或第三人之
物交付者，處5年以下有期徒刑、拘役或科或併科1千元以下罰金
。
以前項方法得財產上不法之利益或使第三人得之者，亦同。
前二項之未遂犯罰之。
修正前中華民國刑法第30條：
幫助他人實行犯罪行為者，為幫助犯。雖他人不知幫助之情者，
亦同。
幫助犯之處罰，得按正犯之刑減輕之。
